【裁判字號】    97,易,33
【裁判日期】    970415
【裁判案由】    業務侵占
【裁判全文】
臺灣花蓮地方法院刑事判決                97年度易字第33號
公  訴  人  臺灣花蓮地方法院檢察署檢察官
被      告  甲○○
上列被告因業務侵占案件，經檢察官提起公訴（96年度偵字第57
50號），本院判決如下：
    主  文
甲○○意圖為自己不法之所有，而侵占對於業務上所持有之物，
共拾參罪，各處有期徒刑陸月，應執行有期徒刑拾月。緩刑參年
。
甲○○被訴業務侵占立新商店及口旺商店貨款部分，均無罪。
    事  實
一、甲○○係設址花蓮縣吉安鄉○○路168 號「芊益有限公司」
    （下稱芊益公司）之業務員，負責該公司菸酒飲料等商品之
    送貨及收款業務，為從事業務之人，竟分別基於為自己不法
    所有之意圖，於附表一所示之時間、地點向芊益公司之客戶
    ，收取如附表一所示之貨款後，以變易持有為所有之意思，
    予以侵占入已，合計共侵占芊益公司貨款新臺幣（下同）83
    ,878元。嗣芊益公司負責人乙○○發現並提出告訴，始查悉
    上情。
二、案經芊益公司訴由臺灣花蓮地方法院檢察署檢察官偵查起訴
    。
    理  由
甲、證據能力有無之認定：
壹、按被告以外之人於審判外之言詞或書面陳述，除法律有規定
    者外，不得作為證據。又被告以外之人於審判外之陳述，經
    當事人於審判程序同意作為證據，法院審酌該言詞陳述或書
    面陳述作成時之情況，認為適當者，亦得為證據。當事人、
    代理人或辯護人於法院調查證據時，知有第159條第1項不得
    為證據之情形，而未於言詞辯論終結前聲明異議者，視為有
    前項之同意，刑事訴訟法第159條第1項及第159條之5分別定
    有明文。查證人即告訴代理人乙○○於偵查中之陳述及朝美
    商店等9家商店所出具之證明書，雖不合刑事訴訟法第159條
    第1 項得為證據之要件，惟公訴人、被告對於上開審判外之
    言詞陳述，均業於本院準備程序中表示同意引為證據，且迄
    於本案言詞辯論終結前亦未再聲明異議或撤銷同意，而本院
    審酌該等言詞及書面陳述作成之情況，核無違法取證及證明
    力明顯過低之瑕疵，亦認為以之作為證據為適當，故依上開
    規定，證人乙○○於偵查中之陳述及朝美商店等9 家商店所
    出具之證明書，具有證據能力。
乙、認定本案犯罪事實之證據及理由
壹、有罪部分：
一、上開犯罪事實，業據被告甲○○於本院審理時坦承不諱，核
    與證人乙○○證述情節相符，並有客戶朝美商店等9 家商店
    所出具之證明書9張及芊益公司業務員結帳日報表1份在卷可
    憑，事證明確，被告業務侵占之犯行堪以認定，應依法論科
    。
二、核被告所為，係犯刑法第336條第2項之業務侵占罪。被告所
    犯如附表一所示之13罪，犯罪之時間有異，侵占不同客戶之
    貨款，顯係犯意各別，應分論併罰。爰審酌被告並無前科，
    素行良好，然利用擔任業務員收取貨款之機會，一再將其所
    持有芊益公司之貨款予以侵占入己，作為日常生活開銷花用
    ，其動機及目的均難謂正當，復參酌其犯罪手段、次數、金
    額、所造成告訴人損失之程度，以及犯後自始坦承犯行，犯
    後態度良好，並與告訴人達成和解等一切情狀，量處如主文
    所示之刑，以示儆懲。又被告未曾受有期徒刑以上刑之宣告
    ，有臺灣高等法院被告前案紀錄表1 份在卷可按，且其於犯
    罪後坦承犯行，深知悔悟，並已與告訴人達成和解，有和解
    筆錄1 份在卷可參，經此罪刑之宣告，當知警惕，而無再犯
    之虞，且被告年紀尚輕，其人生正處開展之階段，認其所受
    宣告之刑，以暫不執行為適當，爰併予宣告緩刑3 年，以勵
    自新。
貳、無罪部分：
一、公訴意旨另以：被告甲○○係上開芊益公司之業務員，負責
    該公司菸酒飲料等商品之送貨及收款業務，為從事業務之人
    ，竟分別基於為自己不法所有之意圖，於附表二所示之時間
    、地點向芊益公司之客戶，收取如附表二所示之貨款後，以
    變易持有為所有之意思，予以侵占入已，合計共侵占芊益公
    司貨款59,725元。嗣為芊益公司負責人乙○○發現提出告訴
    ，始查悉上情，因認被告葉智鵬另犯刑法第336條第2項之業
    務侵占罪云云。
二、按犯罪事實應依證據認定之，無證據不得認定犯罪事實；又
    不能證明被告犯罪者，應諭知無罪之判決，刑事訴訟法第15
    4條第2項、第301條第1項分別定有明文。又告訴人之告訴，
    係以使被告受刑事訴追為目的，是其陳述是否與事實相符，
    仍應調查其他證據以資審認；認定不利於被告之事實，須依
    積極證據，苟積極證據不足為不利於被告事實之認定時，即
    應為有利於被告之認定，更不必有何有利之證據；再認定犯
    罪所憑之證據，雖不以直接之證據為限，間接證據亦包含在
    內，然而無論直接證據或間接證據，其為訴訟上之證明，須
    於通常一般人均不致有所懷疑，而得確信其為真實之程度者
    ，始得據為有罪之認定，倘其證明尚未達於此一程度，而有
    合理之懷疑存在時，事實審法院復已就其心證上理由予以闡
    述，敘明其無從為有罪之確信，因而為無罪之判決，尚不得
    任意指為違法，最高法院52年臺上字第1300號、30年上字第
    816號、76年臺上字第4986號分別著有判例可資參照。
三、本件公訴人認為被告另涉有附表二所示2 業務侵占罪嫌，無
    非係以立新商店及口旺商店於96年7月間共有59,725 元之貨
    款未收回，業據告訴代理人乙○○指述，並有芊益公司業務
    員結帳日報表1份等為其論據。
四、訊據被告堅決否認有附表二所示業務侵占之犯行，辯稱：上
    開2商店均已倒閉，貨款係被倒帳，並非為伊所侵占等語。
    經查：
（一）芊益公司對立新商店及口旺商店之貨款於96年7月間共有5
      9,725 元未收回，業據告訴代理人乙○○指述在卷，與被
      告之供述相符，此外，並有芊益公司業務員結帳日報表 1
      份在卷可稽，堪信為真實。
（二）上開芊益公司對立新商店及口旺商店之貨款固未收回，然
      被告否認為其所侵占，卷內除告訴人之指述外，並無其他
      證據足以證明被告已向立新商店及口旺商店收取貨款之事
      實，檢察官亦未能舉證確係由被告收取貨款後予以侵占入
      己，本院依職權傳訊立新商店及口旺商店之負責人，均未
      能到庭證明上開款項已交付予被告之事實，則檢察官起訴
      該部分之犯罪事實不能證明，難以僅憑告訴人之指述即遽
      為不利於被告之認定。
五、綜上所述，檢察官以告訴代理人乙○○之指述，即認被告涉
    有附表二所示業務侵占之犯行，仍有不足。且本件並無其他
    證據足以適切證明被告確有如附表二所示業務侵占之犯行。
    此外，本院復查無其他積極證據足認被告有檢察官所指之上
    述犯行。既此，則本院尚難僅憑告訴代理人乙○○之指述，
    遽以認定被告確有如附表二所示業務侵占之犯行。揆諸首揭
    法條及判例意旨，爰為被告無罪之諭知，以免冤抑。
據上論斷，依刑事訴訟法第299 條第1 項前段、第301 條第1 項
，刑法第336條第2項、刑法第51條第5項、第74條第1項第1 款，
判決如主文。
本案經檢察官李子春到庭執行職務。
中    華    民    國    97    年    4     月    15    日
                  刑事第一庭    審判長法  官  張健河
                                      法  官  蕭一弘
                                      法  官  湯國杰
上列正本證明與原本無異。
如對本判決不服，應於送達後10日內，向本院提出上訴狀（上訴
狀應記載具體上訴理由並應抄附繕本）告訴人或被害人如對於本
判決不服者，應具備理由請求檢察官上訴，其上訴期間之計算係
以檢察官收受判決正本之日期為準。
中    華    民    國    97    年    4     月    15    日
                                      書記官
附錄本判決論罪之法律條文：
中華民國刑法第336條
（公務公益侵占罪、業務侵占罪）
對於公務上或因公益所持有之物，犯前條第1項之罪者，處1 年
以上7年以下有期徒刑，得併科5千元以下罰金。
對於業務上所持有之物，犯前條第1項之罪者，處6月以上5年以
下有期徒刑，得併科3千元以下罰金。
前二項之未遂犯罰之。
附表一：被告甲○○侵占貨款明細表
┌──┬─────┬─────┬─────┬──────┬──┐
│編號│時間      │店    名  │地   點   │侵佔金額（新│備註│
│    │          │          │          │台幣）      │    │
├──┼─────┼─────┼─────┼──────┼──┤
│ 1  │96年6月8日│朝美商店  │花蓮縣鳳林│2,710元     │    │
│    │某時      │          │鎮萬榮村13│            │    │
│    │          │          │7-1 號    │            │    │
├──┼─────┼─────┼─────┼──────┼──┤
│ 2  │96年6月21 │黃媽媽商店│花蓮縣鳳林│640元       │    │
│    │日某時    │          │鎮○○路21│            │    │
│    │          │          │0號       │            │    │
├──┼─────┼─────┼─────┼──────┼──┤
│ 3  │96年6月23 │福記商店  │花蓮縣花蓮│5,640元     │    │
│    │日某時    │          │市○○街31│            │    │
│    │          │          │0號       │            │    │
├──┼─────┼─────┼─────┼──────┼──┤
│ 4  │96年6月26 │友虹商店  │花蓮縣鳳林│7,530元     │    │
│    │日某時    │          │鎮○○路22│            │    │
│    │          │          │5號       │            │    │
├──┼─────┼─────┼─────┼──────┼──┤
│ 5  │96年6月28 │婷婷商店  │花蓮縣鳳林│5,175元     │    │
│    │日某時    │          │鎮○○路14│            │    │
│    │          │          │3號       │            │    │
├──┼─────┼─────┼─────┼──────┼──┤
│ 6  │96年6月30 │鴻明商店  │花蓮縣富里│6,800元     │    │
│    │日某時    │          │鄉○○街54│            │    │
│    │          │          │號        │            │    │
├──┼─────┼─────┼─────┼──────┼──┤
│ 7  │96年7月2日│小練商店  │花蓮縣富里│5,130元     │    │
│    │某時      │          │鄉○○路31│            │    │
│    │          │          │6號       │            │    │
├──┼─────┼─────┼─────┼──────┼──┤
│ 8  │96年7月4日│青葉商店  │花蓮縣花蓮│10,540元    │    │
│    │某時      │          │市○○路25│            │    │
│    │          │          │4號       │            │    │
├──┼─────┼─────┼─────┼──────┼──┤
│    │96年7月11 │小荳荳商店│花蓮縣花蓮│ 5,060元    │    │
│ 9  │日某時    │          │市○○街13│            │    │
│    │          │          │1號       │            │    │
├──┼─────┼─────┼─────┼──────┼──┤
│ 10 │96年7月20 │國華商店  │花蓮縣玉里│16,205元    │    │
│    │日某時    │          │鎮○○路44│            │    │
│    │          │          │號        │            │    │
├──┼─────┼─────┼─────┼──────┼──┤
│ 11 │96年7月21 │小荳荳商店│花蓮縣花蓮│2,976元     │    │
│    │日某時    │          │市○○街13│            │    │
│    │          │          │1號       │            │    │
├──┼─────┼─────┼─────┼──────┼──┤
│ 12 │96年7月23 │卓盛商店  │花蓮縣卓溪│7,460元     │    │
│    │日某時    │          │鄉卓溪村中│            │    │
│    │          │          │正69號    │            │    │
├──┼─────┼─────┼─────┼──────┼──┤
│ 13 │96年7月2日│好聖地商店│花蓮縣富里│8,010元     │    │
│    │某時      │          │鄉豐南村40│            │    │
│    │          │          │號        │            │    │
└──┴─────┴─────┴─────┴──────┴──┘
附表二、告訴人另指述被告甲○○侵占貨款明細表
┌──┬─────┬─────┬─────┬──────┬──┐
│編號│時        │商     店 │地      點│侵占金額 (新│備註│
│    │          │          │          │台幣）      │    │
├──┼─────┼─────┼─────┼──────┼──┤
│    │96年7月9日│立新商店  │花蓮縣富里│16,400元    │    │
│ 1  │某時      │          │鄉○○路12│            │    │
│    │          │          │4號       │            │    │
├──┼─────┼─────┼─────┼──────┼──┤
│    │96年7月2日│口旺商店  │花蓮縣花蓮│43,325元    │    │
│ 2  │某時      │          │市○○路30│            │    │
│    │          │          │8號       │            │    │
└──┴─────┴─────┴─────┴──────┴──┘


司法院資訊處製作；財團法人民間司法改革基金會備份。
